【裁判字號】    99,消債更,7
【裁判日期】    990729
【裁判案由】    聲請更生程序
【裁判全文】
臺灣苗栗地方法院民事裁定             99年度消債更字第7號
聲  請  人
即  債務人  甲○○
上列當事人因消費者債務清理事件聲請更生，本院裁定如下：
    主  文
聲請人即債務人甲○○自中華民國九十九年七月二十九日十七時
起開始更生程序。
命司法事務官進行本件更生程序。
    理  由
一、按債務人不能清償債務或有不能清償之虞，且無擔保或無優
    先權之債務總額未逾新臺幣（下同）1,200 萬元者，於法院
    裁定開始清算程序或宣告破產前，得向法院聲請更生；又法
    院開始更生程序之裁定，應載明其年、月、日、時，並即時
    發生效力，消費者債務清理條例第3 條、第42條第1 項、第
    45條第1 項分別定有明文。次按債務人對於金融機構因消費
    借貸、自用住宅借款、信用卡或現金卡契約而負債務，在聲
    請更生或清算前，應提出債權人清冊，以書面向最大債權金
    融機構請求協商債務清償方案，並表明共同協商之意旨；債
    務人與金融機構協商成立者，不得聲請更生或清算，但因不
    可歸責於己之事由，致履行顯有重大困難者，不在此限；前
    項規定，於消費者債務清理條例施行前，債務人依金融主管
    機關協調成立之中華民國銀行公會會員，辦理消費金融案件
    無擔保債務協商機制與金融機構成立之協商準用之，同條例
    第151 條第1 、5 、6 項亦分別著有明文。末按法院裁定開
    始更生或清算程序後，得命司法事務官進行更生或清算程序
    ，必要時得選任律師、會計師或其他適當之自然人或法人一
    人為監督人或管理人，同條例第16條第1 項亦著有明文。
二、債務人聲請意旨略以：其因有不能清償債務之情事，前於民
    國95年6 月與最大債權金融機構即安泰銀行成立協商，約定
    自95年7 月10日起分120 期，按月還款新台幣（下同）30,
    512 元，聲請人當時每月之薪資僅約30,050元，惟迫於龐大
    債務額循環利息壓迫，聲請人又處於經濟資力、智慧學識、
    資訊收集及協商地位上之弱勢，對於由銀行單方面提出之協
    議內容實無從置喙，且對銀行強勢對債務人表明僅有接受與
    否之選擇，亦毫無考量負擔能力之餘地，僅能無奈接受該無
    履行可能之協議。雖聲請人仍欲履行協議，惟經苦撐至95年
    9 月終因力竭而毀諾。嗣債權銀行自96年起陸續申請對債務
    人之薪資及債務人配偶之不動產及薪資進行強制執行，聲請
    人為解決債務問題，復於98年10月28日再依「中華民國銀行
    公會會員辦理各別協商一致性方案」向安泰銀行提出債務協
    商申請，並請安泰銀行將外賣債權（金陽信資產管理公司）
    納入協商機制，或給予債務人能力所能負擔之協商條件，俾
    債務人有餘力再與金陽信資產管理公司洽談協議，惟經安泰
    銀行以協商機制只適用於銀行公會會員為由，斷然拒絕聲請
    人協商之申請。聲請人於95年協商成立時，原即處於地位失
    衡之狀態，該協議客觀上實無履行之可能，聲請人俟後無法
    履行而毀諾，主觀上亦不具毀諾之恣意。是聲請人於95年9
    月因無力履行而毀諾，堪認有不可歸責於聲請人之事由致履
    行顯有困難之情事。為此，請求准予裁定開始更生等語。
三、查債務人5 年內未從事營業活動，無擔保或無優先權之債務
    總額為4,524,665 元，未逾1,200 萬元，其前於95年6 月20
    日依照中華民國銀行公會會員辦理消費金融案件無擔保債務
    協商機制與最大債權銀行安泰銀行成立協商，協商條件為每
    月清償30,512元，債務人每月收入僅約30,050元，債務人並
    無其他財產，債務人每個月除個人支出每月5,129 元，家庭
    雜支與飲食支出與配偶共同分擔後需支出3,977 元，另尚需
    與配偶分擔長子林建昌之扶養費3,416 元，債務人就前開協
    議履行3 期後毀諾，嗣債權銀行自96年起陸續申請對債務人
    之薪資及債務人配偶之不動產及薪資進行強制執行，聲請人
    為解決債務問題，曾於98年10月28日再依「中華民國銀行公
    會會員辦理各別協商一致性方案」向安泰銀行提出債務協商
    申請，其後因部分債權銀行將債權出售予資產管理公司未能
    納入協商，致協商未能成立等情，有債務人提出之協議書、
    個別協商一致性方案申請書、通聯記錄、財產收入狀況說明
    書、債權人清冊、薪資清單、財團法人金融聯合徵信中心當
    事人綜合信用報告－債務清理條例前置協商專用債權人清冊
    、戶籍謄本、全國財產稅總歸戶財產查詢清單、財政部台灣
    省中區國稅局96年度綜合所得稅各類所得資料清單等件及債
    權人國泰世華商業銀行函覆之協議書等附卷可參，且有本院
    依職權查詢之稅務電子閘門財產所得調件明細表在卷可按，
    堪信屬實。爰審酌債務人於協商成立時之薪資僅約30,050元
    ，已不足以支付每月之協商款30,512元，如強令債務人履行
    前開協商條件，債務人顯無法維持其自身之基本生活，更遑
    論扶養其當時尚未成年仍就學中之子。是本件債務人於依約
    繳納3 期款後，無法按時繳納協商款而毀諾，堪認係屬不可
    歸責於己之事由致履行顯有重大困難。此外復查無債務人有
    經法院裁定開始清算或宣告破產之情事，從而其請求依消費
    者債務清理條例裁定准予更生，揆諸首揭規定，核無不合，
    應予准許，爰裁定如主文第1 項所示，並命司法事務官進行
    本件更生程序。
中    華    民    國    99    年    7     月    29    日
                      民事庭法  官  王萬金
以上正本係照原本作成。
本件不得抗告
本裁定已於民國99年7月29日17時公告。
中    華    民    國    99    年    7     月    29    日
                            書  記  官  劉麗美

司法院資訊處製作；財團法人民間司法改革基金會備份。
